臺灣新北地方法院行政訴訟判決
111年度交字第204號
原      告  賴彥誠  
被      告  新北市政府交通事件裁決處
                      設新北市○○區○○路○段000號2樓
上一代表人  李忠台    住同上
訴訟代理人  黃曉妍律師
上列當事人間因交通裁決事件，原告不服被告中華民國111年4月
22日新北裁催字第00-000000000號裁決，提起行政訴訟，本院判
決如下：
    主  文
一、原告之訴駁回。
二、訴訟費用新臺幣300元由原告負擔。
    事實及理由
壹、程序方面：
一、本件係原告不服被告所為道路交通管理處罰條例第8條的裁
    決而提起撤銷訴訟，依行政訴訟法第237條之1，應適用交通
    裁決事件訴訟程序。本件因卷證資料已經明確，且本院就被
    告已提出之採證光碟（被告並以證物送達原告表示意見），
    而法院就該光碟（準文書證據）擷取光碟之錄影畫面為照片
    （文書證據），乃為該採證光碟內容原物之客觀展現，並無
    法院為主觀體會後為勘驗內容之描述記載，並非為勘驗之調
    查新證據，且該光碟（內容）被告既已送達原告表示意見，
    已為程序保障，且為避免當事人開庭之勞費及訴訟經濟，依
    該卷證資料已經明確，本院依同法第237條之7規定之裁量，
    於是不經言詞辯論，直接裁判。
二、另被告機關就本案違規事實（如下爭訟概要欄所示），前以
    111年2月25日新北裁催字第00-000000000號違反道路交通管
    理事件裁決書為裁決，嗣經本院以111年4月8日新北院賢行
    審四111年度交字第204號函請被告重新審查，經被告重新審
    查後，以其原裁決書上所為之易處處分（即易處加倍吊扣駕
    照及易處吊銷駕照）於法無效乃將之刪除，而於111年4月22
    日依相同之舉發違反法條重新製開111年4月22日新北裁催字
    第00-000000000號違反道路交通管理事件裁決書，此有本院
    111年4月8日新北院賢行審四111年度交字第204號函(稿)、
    被告答辯狀、變更前及變更後之裁決書在卷足憑（分見本院
    卷第19頁至第20頁、第45頁至第54頁、第73頁及第95頁）。
    從而，本件原告就原裁決既已依法提起訴訟請求撤銷，而被
    告機關經重新審查結果，雖撤銷原裁決而重行更正製開新裁
    決並為答辯，然被告重新所為變更後之裁決，並非完全依原
    告之請求處置，則參酌行政訴訟法第237條之4 第3項規定反
    面解釋之旨，依法本件自不得視為原告撤回起訴，本院自仍
    應就被告變更後即111年4月22日新北裁催字第00-000000000
    號違反道路交通管理事件裁決書為審理之標的，核先敘明。
貳、實體方面：
一、爭訟概要：緣原告賴彥誠駕駛所有車牌號碼000-000號普通
    重型機車（下稱系爭機車），於民國（下同）111年1月10日
    20時53分，因於台北市○○○路0段○○0號水門堤外便道(民生-
    市民段)有紅燈右轉之違規行為，為臺北市政府警察局大同
    分局（下稱舉發機關）員警執勤目睹，經於該執勤之堤外便
    道（市民-桂林段）上前攔停，詎料原告拒絕停車接受稽查
    逃逸，而再構成「違反處罰條例之行為，拒絕停車接受稽查
    而逃逸」之違規行為，警員乃於111年1月10日依道路交通管
    理處罰條例第53條第2項及第60條第1項之規定，填製北市警
    交字第000000000號舉發違反道路交通管理事件通知單(下稱
    舉發通知單)，將上開二違規行為予以逕行舉發，並記載應
    到案日期111年2月24日以前，案件並於111年1月13日入案移
    送被告，舉發通知單則於111年1月17日合法送達原告。嗣上
    開舉發通知單送達後，原告分別於111年1月18日及同年2月1
    1日向被告提出申訴，案經原舉發機關查證後，經以111年1
    月26日北市警同分交字第1113011264號函、111年2月17日北
    市警同分交字第1113012274號查復仍認違規事實明確，為此
    被告乃以111年4月22日新北裁催字第00-000000000號號違反
    道路交通管理事件裁決書（下稱原處分），按道路交通管理
    處罰條例第53條第2項、第63條第1項及第60條第1項等規定
    ，裁處原告「罰鍰合計新臺幣10,600元整，記違規點數3點
    ，並吊扣駕駛執照6個月」（意即其中違規紅燈右轉之行為
    裁罰600元，記違規點數3點；另違反處罰條例之行為，拒絕
    停車接受稽查而逃逸之違規行為則裁罰10,000元，並吊扣駕
    駛執照6個月）。原告不服上開原處分，於是提起本件行政
    撤銷交通裁決訴訟。
二、原告主張及聲明：
(一)原告主張要旨：
　  111年1月10日晚間8點53分，下班途中行駛於環河堤外便道
    ，因員警並未設置攔檢站，故未看到員警在執行攔檢，且因
    戴著全罩式安全帽及藍芽耳機，未聽到員警呼喚，並未有任
    何閃避逃逸加速躲避之行為，可於影片中查看得知，經過員
    警旁邊並未察覺有人於身旁，故未有任何反應動作，且影片
    中員警執法是否未設置攔檢站，可能造成員警及駕駛的危險
    ，行駛堤外便道數年間未看過有員警於該處執行攔檢，故未
    有躲避攔查行為，另在影片中未看到交通號誌是紅燈。
(二)聲明：撤銷原處分。
三、被告答辯及聲明：
(一)被告答辯要旨：
  1.經查員警密錄器影像(採證光碟「000000000000000000000.m
    p4」)，於20:54:09至20:54:20處，堤外道路往淡3號水門方
    向陸續有車輛前行通過，參酌系爭路口時相運作說明並輔以
    原告違規行向圖及街景圖，可知當時往淡3號水門方向之路
    口號誌為綠燈，路口號誌運作進入「分相3」之階段，此分
    相僅允許直行，須待轉換至「分相4」時方得右轉，惟原告
    於分相3時即自堤外道路(往淡3號水門方向)直行穿越停止線
    後逕行右轉進入堤外便道(民生-市民段)，核其行為符合交
    通部109年11月2日交路字第1095008804號函對闖紅燈之定義
    ，自為道路交通管理處罰條例第53條第2項規制效力所及，
    堪認闖紅燈迴轉之違規事實存在無誤，原告既有此違規，依
    照道路交通管理處罰條例第60條第1項之規定，即有停車接
    受稽查之義務。
  2.次查員警密錄器影像(採證光碟「000000000000000000000.m
    p4」)及員警答辯報告書，員警於擔服巡邏勤務時目睹原告
    違犯上揭紅燈右轉之違規後，於原告進入堤外便道後隨即向
    前攔查，於20:54:08至20:54:13處，員警先見遠處有一普重
    機紅燈右轉後，便走進車道正中間後等待該機車經過，於訴
    外人機車經過時以手勢示意靠邊停，於20:54:18至20:54:21
    處，原告亦違規右轉進入該便道，員警仍站立於車道中間，
    身著反光背心手持指揮棒平舉於原告面前並上下揮動指揮棒
    ，當時原告與員警間距離小於一肢手臂寬，且前方並無任何
    足以遮蔽原告視線之障礙物存在，原告主觀應就員警攔查行
    為有所知悉，然原告未有任何停止駕駛或配合攔查之行為，
    仍逕行騎車駛離，綜上事證，應可認表示盤查之行為已相當
    明確而足資有盡一般注意義務之駕駛人辨別，且原告為先有
    違規右轉之人，其主觀上對於後續警員對其施以攔停措施應
    更有預見可能性，核其行為客觀上已構成違規後不服稽查而
    逃逸，主觀上至少有應注意且能注意稽查員警而疏未注意，
    應屬不服稽查逃逸，處分並無疑義。
  3.原告固稱因未設攔檢站致其不知員警正執行攔檢等語為辯，
    然攔查行為並不以設立管制站為限，如上揭說明，員警係於
    目睹原告違規右轉之行為後而對其攔查，其行為自符警察職
    權行使法第8條規定，尚無違法制要求，且員警所為示意行
    為足以使一般駕駛人知悉其攔查之意，原告執此為由請求撤
    銷處分，並無可採。
  4.再者，原告既為合法考領機車駕駛執照之人，有機車車籍查
    詢資料及駕駛人基本資料為憑，其對上述規定應知之甚詳，
    並應確實遵守。是原告前揭所述，無非單方所執之詞，委無
    足取，綜上所述，被告依法裁處，應無違誤，原告之訴為無
    理由。
(二)聲明：原告之訴駁回。
四、爭點：
(一)被告認原告駕駛系爭機車，於111年1月10日20時53分許，有
    於台北市○○○路0段○○0號水門堤外便道(民生-市民段)為紅燈
    右轉之違規行為，以原處分裁認原告此部分違規行為，是否
    合法有據？原告以以影片中未看到交通號誌是紅燈否認有該
    違規行為，是否可採？。
(二)原告駕駛系爭機車，於前揭時地為紅燈右轉之違規行為後，
    經員警於該執勤之堤外便道（市民-桂林段）上前攔停，詎
    原告拒絕停車接受稽查逃逸，而再有「違反處罰條例之行為
    ，拒絕停車接受稽查而逃逸」之違規行為，以原處分裁罰原
    告，是否亦合法有據？原告以執勤員警未設置攔檢站，而其
    因戴著全罩式安全帽及藍芽耳機，未聽到員警呼喚，經過員
    警旁邊並未察覺有人於身旁，故未有躲避攔查行為等情為由
    ，訴請撤銷原處分，是否有理可採？
五、本院之判斷：
(一)前提事實：原告駕駛所有系爭機車，於111年1月10日20時53
    分，因於台北市○○○路0段○○0號水門堤外便道(民生-市民段)
    有紅燈右轉之違規行為，為舉發機關即臺北市政府警察局大
    同分局員警執勤目睹，經於該執勤之堤外便道（市民-桂林
    段）上前攔停，詎料原告拒絕停車接受稽查逃逸，而再有「
    違反處罰條例之行為，拒絕停車接受稽查而逃逸」之違規行
    為，警員乃於111年1月10日依道路交通管理處罰條例第53條
    第2項及第60條第1項之規定，填製本案舉發通知單將上開二
    違規行為予以逕行舉發，並記載應到案日期111年2月24日以
    前，案件並於111年1月13日入案移送被告，舉發通知單則於
    111年1月17日合法送達原告。嗣上開舉發通知單送達後，原
    告分別於111年1月18日及同年2月11日向被告提出申訴，案
    經原舉發機關查證後，經以111年1月26日北市警同分交字第
    1113011264號函、111年2月17日北市警同分交字第11130122
    74號查復仍認違規事實明確，為此被告乃以原處分即111年4
    月22日新北裁催字第00-000000000號號違反道路交通管理事
    件裁決書，按道路交通管理處罰條例第53條第2項、第63條
    第1項及第60條第1項等規定，裁處原告「罰鍰合計新臺幣10
    ,600元整，記違規點數3點，並吊扣駕駛執照6個月」（意即
    其中違規紅燈右轉之行為裁罰600元，記違規點數3點；另違
    反處罰條例之行為，拒絕停車接受稽查而逃逸之違規行為則
    裁罰10,000元，並吊扣駕駛執照6個月）等情，此有本案舉
    發通知單、違規歷史資料查詢報表、舉發通知單合法送達資
    料、原告申訴資料、台北市政府警察局大同分局111年1月26
    日北市警同分交字第1113011264號函及111年2月17日北市警
    同分交字第1113012274號函、台北市政府警察局大同分局違
    規事件答辯報告表、紅燈右轉之道路現場圖片及系爭機車行
    車方向與警員攔查位置標示圖、現場照片及員警密錄器採證
    光碟錄影畫面擷取照片、台北市政府交通管制工程處111年4
    月25日北市交工控字第1113028793號函暨所檢送本案事發路
    口號誌時相運作資料、系爭機車車籍查詢、駕駛人基本資料
    、原處分書及採證光碟附卷可稽（分見本院卷第55、第57頁
    、第59頁至第61頁、第63頁及第65頁、第69頁及第71頁、第
    79頁、第81頁及第83頁、第84頁至第86頁、第87頁至第88頁
    暨第89頁、第91頁、第93頁、第95頁及第97頁），核可定為
    真實。
(二)被告認原告駕駛系爭機車，於111年1月10日20時53分許，有
    於台北市○○○路0段○○0號水門堤外便道(民生-市民段)為紅燈
    右轉之違規行為，以原處分裁認原告此部分違規行為，核屬
    合法有據。原告以影片中未看到交通號誌是紅燈否認有該違
    規行為，乃屬不可採。
　1.應適用之法令:
　⑴按道路交通管理處罰條例第3條第8款之規定車輛之定義，汽
    車乃包括機車。而汽車駕駛人，行經有燈光號誌管制之交岔
    路口闖紅燈者，處1,800元以上5,400元以下罰鍰；前項紅燈
    右轉行為者，處新臺幣600元以上1,800元以下罰鍰。再汽車
    駕駛人有違反同條例第53條規定之情形者，除依該條處罰鍰
    外，並予記違規點數3點。道路交通管理處罰條例第53條第 
    1項、第63條第1項第3款亦有明定。
　⑵次按汽車駕駛人，駕駛汽車有違反本條例之行為，經交通勤
    務警察或依法令執行交通稽查任務人員制止時，不聽制止或
    拒絕停車接受稽查而逃逸者，除按各該條規定處罰外，處新
    臺幣1萬元以上3萬元以下罰鍰，並吊扣其駕駛執照6個月；
    汽車駕駛人於五年內違反本項規定二次以上者，處新臺幣 3
    萬元罰鍰，並吊扣其駕駛執照 1年，道路交通管理處罰條例
    第60條第1項復有明文。
  ⑶再按違反道路交通管理事件統一裁罰基準及處理細則第 1條
    規定：「本細則依道路交通管理處罰條例第92條第 4項規定
    訂定之」、第2條第 1項、第2項規定：「處理違反道路交通
    管理事件之程序及統一裁罰基準依本細則之規定辦理。前項
    統一裁罰基準，如附件違反道路交通管理事件統一裁罰基準
    表。」，核上開統一裁罰基準及處理細則之規定，就其立法
    目的及功能，乃為防止處罰機關枉縱或偏頗，依道路交通管
    理處罰條例第92條第4項所授權交通部會同內政部訂定「違
    反道路交通管理事件統一裁罰基準及處理細則」及其附件「
    違反道路交通管理事件統一裁罰基準表」，用以維持裁罰之
    統一性與全國因違反道路交通管理事件受處罰民眾之公平，
    不因裁決人員不同，而生偏頗，寓有避免各監理機關於相同
    事件恣意為不同裁罰之功能，並非法所不許，於憲法上保障
    人民財產權之意旨並無牴觸（此並有司法院大法官會議釋字
    第511號解釋意旨理由足資參照），並無違反法律保留原則
    。再依本件違規行為時點之違反道路交通管理事件統一裁罰
    基準表記載；機車駕駛人違反道路交通管理處罰條例第53條
    第 2項規定（汽車駕駛人，行經有燈光號誌管制之交岔路口
    紅燈右轉行為），於期限內繳納或到案聽候裁決者，應處罰
    鍰600元，並記違規點數3點；另機車駕駛人違反道路交通管
    理處罰條例第60條第1項規定（汽車駕駛人，駕駛汽車有違
    反本條例之行為，經交通勤務警察或依法令執行交通稽查任
    務人員制止時，不聽制止或拒絕停車接受稽查而逃逸者），
    於期限內繳納或到案聽候裁決者，處罰鍰10,000元，並吊扣
    其駕駛執照 6個月。核上開等規定，既係基於母法之授權而
    為訂定，且就違反道路交通管理事件統一裁罰基準及處理細
    則附件所示統一裁罰基準表中，有關道路交通管理處罰條例
    第53條第2項，係以機車或小型車、大型車及是否於期限內
    繳納或到案聽候裁決等，為不同罰鍰標準；另道路交通管理
    處罰條例第60條第1項則以機車、大型重型機車及汽車、五
    年內違反本項規定二次以上及是否於期限內繳納或到案聽候
    裁決等，作不同罰鍰標準，其衍生交通秩序危害，既不相同
    ，分別處以不同之罰鍰，符合相同事件相同處理，不同事件
    不同處理之平等原則。），並未牴觸母法，是被告自得依此
    基準而為裁罰。
  2.經查，系爭機車於111年1月10日20時53分行經於台北市大同
    分局所轄堤外便道(民生-市民段)與堤外便道（市民-桂林段
    ），該車輛因違規紅燈右轉，經舉發機關現場執勤員警明確
    示意停車受檢，惟該車拒絕停車接受稽查並加速逃逸；復經
    比對車號、廠牌及車身顏色確認為系爭車輛無誤後，乃據以
    逕行舉發等情，此業據台北市政府警察局大同分局111年1月
    26日北市警同分交字第1113011264號函及111年2月17日北市
    警同分交字第1113012274號函文敘明在案，而查原告對於其
    於上開時地駕駛系爭機車行經該路段之事乃不爭執，雖其以
    員警密錄器之影片中並未看到交通號誌是紅燈為辯，然查
　　經本院依員警密錄器影像光碟錄影畫面擷取之採證照片所示
    (見本院卷99頁至第107頁），確實於該畫面顯示時間2022/0
    1/10 20:54:06至20:54:10時，見該堤外道路往淡3號水門方
    向陸續有車輛前行通過，則以該台北市政府交通管制工程處
    111年4月25日北市交工控字第1113028793號函暨所檢送本案
    事發路口號誌時相運作資料（見本院卷第87頁至第88頁暨第
    89頁）及系爭機車紅燈右轉之道路現場圖片及系爭機車行車
    方向與警員攔查位置標示圖（分見本院卷第81頁及第83頁）
    ，可知當時往淡3號水門方向之路口號誌為綠燈，路口號誌
    運作進入該路口時向運作「分相3」之階段（見本院卷第89
    頁），而此分相僅允許直行，須待轉換至時向運作「分相4
    」時方得右轉，惟原告於分相3時即自堤外道路(往淡3號水
    門方向)直行穿越停止線後逕行右轉進入堤外便道(民生-市
    民段)。據此，被告參合上開事證，認原告駕駛系爭機車於1
    11年1月10日20時53分行經於台北市大同分局所轄堤外便道(
    民生-市民段)，有紅燈右轉之違規行為即屬可採，被告以原
    處分裁罰原告，仍屬合法有據。原告以以影片中未看到交通
    號誌是紅燈否認有違規行為，難為採憑。
(三)原告駕駛系爭機車，於前揭時地為紅燈右轉之違規行為後，
    經員警於該執勤之堤外便道（市民-桂林段）上前攔停，詎
    原告拒絕停車接受稽查逃逸，而再有「違反處罰條例之行為
    ，拒絕停車接受稽查而逃逸」之違規行為，以原處分裁罰原
    告，亦屬合法有據。原告以執勤員警未設置攔檢站，而其因
    戴著全罩式安全帽及藍芽耳機，未聽到員警呼喚，經過員警
    旁邊並未察覺有人於身旁，故未有躲避攔查行為等情為由，
    訴請撤銷原處分，乃屬無理難採。
　1.查，原告駕駛系爭機車，於前揭台北市○○○路0段○○0號水門
    堤外便道(民生-市民段)有紅燈右轉之違規行為後，經員警
    於該執勤之堤外便道（市民-桂林段）上前攔停，詎原告拒
    絕停車接受稽查逃逸之事實，此除據有台北市政府警察局大
    同分局違規事件答辯報告表所載明在案（見本院卷第79頁）
    ，復再觀諸本院依員警密錄器影像光碟錄影畫面碟擷取之採
    證照片所示(見本院卷第109頁至第125頁），確實於該畫面
    顯示時間2022/01/10 20:54:11至20:54:19時，於該處執勤
    之員警經目睹原告違反上揭紅燈右轉之違規後，在原告進入
    堤外便道後隨即向前攔查，員警先見遠處有一普重機紅燈右
    轉後，便走進車道正中間後等待該機車經過，於訴外人機車
    經過時以手勢示意靠邊停，而於畫面顯示時間2022/01/10 2
    0:54:20至20:54:23時（見本院卷第127頁至第133頁），亦
    可見違規右轉之原告系爭機車亦由其行駛進入之便道往員警
    執勤之處行駛而來，而員警仍站立於車道中間，身著反光背
    心手持指揮棒平舉於原告面前並上下揮動指揮棒，當時原告
    與員警間距離小於一肢手臂寬，且前方並無任何足以遮蔽原
    告視線之障礙物存在，足可清楚明確目睹員警向其為攔停稽
    查除之舉動無誤，自不以執勤員警未設置攔檢站或因原告戴
    著全罩式安全帽及藍芽耳機而無法目睹或察覺之情事，詎原
    告未有任何停止駕駛或配合攔查之行為，仍逕行騎車駛離無
    誤。據此，堪認原告有拒絕停車接受稽查逃逸，而再有「違
    反處罰條例之行為，拒絕停車接受稽查而逃逸」之違規行為
    無誤，原告以執勤員警未設置攔檢站，而其因戴著全罩式安
    全帽及藍芽耳機，未聽到員警呼喚，經過員警旁邊並未察覺
    有人於身旁，未有躲避攔查行為等情為由，訴請撤銷原處分
    ，即屬無理難採。
(四)本件判決基礎已臻明確，兩造其餘攻擊防禦方法及訴訟資料
    ，經本院審核後，或與本案爭點無涉，或對於本件判決結果
    不生影響，爰毋庸一一再加論述，併予敘明。
(五)本件第一審裁判費新臺幣300元，應由敗訴之原告負擔，所
    以確定如主文第2項所示。
六、結論：原處分均無違誤，原告訴請撤銷為無理由，均應予駁
    回。
中　　華　　民　　國　　111 　年　　5 　　月　　31　日 
                    行政訴訟庭  法  官  楊志勇
上為正本係照原本作成。
如不服本判決，應於判決送達後20日內，向本院提出上訴狀，上
訴狀並應記載上訴理由，表明關於原判決所違背之法令及其具體
內容或依訴訟資料可認為原判決有違背法令之具體事實，並繳納
上訴費新臺幣750元。 其未表明上訴理由者，應於提出上訴後20
日內向本院補提理由書（上訴狀及上訴理由書均須按他造人數附
繕本），如逾期未提出上訴理由書者，本院毋庸再命補正，由本
院逕以裁定駁回上訴。
                              書記官  林楷勳
中　　華　　民　　國　　111 　年　　6 　　月　　1　　日